【裁判字號】    90,交訴,80
【裁判日期】    900817
【裁判案由】    公共危險等
【裁判全文】
臺灣臺南地方法院刑事判決                            九十年度交訴字第八號
    公  訴  人  臺灣臺南地方法院檢察署檢察官
    被      告  乙○○
    選任辯護人  施煜培
                施承典
右列被告因公共危險等案件，經檢察官提起公訴（九十年度偵字第六五九號），本院
判決如左：
    主  文
乙○○因過失傷害人，處有期徒刑參月；又駕駛動力交通工具肇事，致人傷而逃逸，
處有期徒刑拾月。應執行有期徒刑壹年，緩刑肆年，緩刑期內付保護管束。
    事  實
一、乙○○於民國八十九年十一月五日下午，駕駛車牌號碼ＮＧＡ─三六三號重型機
    車，沿台南市○○路○段，由南往北方向行駛，而於同日下午五時四十分許，途
    經該路段與和善街之交岔路口時，理應注意汽車行駛至交岔路口，左轉彎時，應
    行至交岔路口中心處左轉，且轉彎車應讓直行車先行，又依當時天候晴朗、路面
    乾燥無缺陷、道路上未有任何障礙物、視距復屬良好等情形以觀，客觀上亦無不
    能注意之情事，其竟疏未行至路口中心處，且未禮讓直行車先行，即貿然左轉。
    適有由丙○○所騎，後載丁○○之車牌號碼ＵＯＦ—七三０號輕型機車，沿前述
    臨安路一段，由北往南方向，行經該交岔路口時，亦疏未注意車前狀況，即貿然
    通過該路口。乙○○因有上開疏失，致丙○○見狀時，業已閃煞不及，而與乙○○所騎之機車發生碰撞，丙○○、丁○○隨即人、車倒地，丙○○並因之受有上
    腹部鈍挫傷、右肩鈍挫傷及兩膝擦傷等傷害；丁○○則因之受有頭部及胸部鈍挫
    傷之傷害。乙○○駕駛機車肇事，並致丙○○、丁○○二人受傷後，不僅未下車
    察看二人之傷勢，且隨即駕車逕自逃離現場，嗣經年籍、姓名不詳之駕駛人，見
    狀後駕車前往追趕攔阻，而乙○○經攔阻，於約十分鐘後，始返回現場處理，而
    經警查悉上情。
二、案經丙○○、丁○○訴由台南市警察局第四分局報請臺灣臺南地方法院檢察署檢
    察官偵查起訴。
    理  由
一、被告乙○○矢口否認涉有右述過失傷害及駕車肇事逃逸之犯行，辯稱：其所騎之
    機車並未與告訴人丙○○所騎之機車發生碰撞，其所騎之機車並無任何毀損、碰
    撞之痕跡，而告訴人丙○○、丁○○二人受傷，應係自己駕車不慎所致，且其亦
    不知告訴人之機車倒地之情形，其事後回到現場，只是要幫忙扶起告訴人云云。
二、經查，前述犯罪事實，業據告訴人丙○○、丁○○二人，於警訊時及偵審中指訴
    歷歷，而互核二人之陳述亦甚一致，且有道路交通事故調查報告表一紙及現場蒐
    證照片十五張在卷可證；又告訴人丙○○、丁○○二人，因被告乙○○駕車擦撞
    倒地後，分別受有如事實欄所載之傷害，復有郭綜合醫院八十九年十一月九日診
    斷證明書二紙附卷足參。
三、其次，被告乙○○所騎之機車，於行經前述交岔路口時，確有與告訴人丙○○所
    騎之機車發生碰撞之事實，除據告訴人丙○○、丁○○二人於警訊時及偵審中屢
    次指訴明確外，被告亦於警方初次偵訊時自承：「對方當時車速很快，摩擦我的
    右視鏡，對方緊急煞車等語（八十九年十一月五日警訊筆錄參照），而參見警卷
    第十三頁正面所附之被告機車照片，亦可知悉被告之右後視鏡，確有翻轉之情形
    ，顯見被告所騎之機車，與告訴人丙○○所騎之機車，於上開交岔路口，曾有發
    生碰撞之事實，應堪認定。況被告亦坦承：本件交通事故發生後，其係因另一駕
    駛人駕車追及，告知其應返回事故現場處理相關事宜，被告始於離開現場後，再
    度回到事故現場等情，據此並衡諸常情，假若被告之機車未與告訴人丙○○所騎
    之機車發生碰撞，而僅係告訴人丙○○自己駕車不慎跌倒，則與告訴人毫不相識
    之路過駕駛人，應無多事追趕並攔阻被告之理。再者，被告於警方初次偵訊時即
    已供認：「我車繼續駕駛距肇事地點的第一條巷子右轉約十五公尺時，才被一位
    駕駛自小客車的人叫住，並跟我說，雖然對方撞倒你，但你也要下車看看對方。
    」等語（同上述警訊筆錄參照），足見該年籍、姓名不詳之駕駛人，亦已看見被
    告之機車，曾與告訴人丙○○之機車發生碰撞之情形，才會對被告說：「雖然是
    對方撞到你」等語。從而，被告所騎之機車與告訴人丙○○所騎之機車，於右述
    時、地，有發生碰撞之事實，應無疑義。
四、至告訴人丙○○於警訊時曾指稱：其係煞車不及而撞及對方車輛右側車身肇事等
    語，而於偵查中則陳稱：其係撞倒被告車子尾端等情，二者之陳述雖非完全一致
    ，然其所騎之機車，本係擦撞被告乙○○所騎機車之車身右後部位，是其上開所
    述內容，經核尚無出入之處。又證人即當日據報前往現場處理之台南市警察局交
    通隊警員甲○○，亦於本院調查時，到庭具結證稱：「排氣管（指被告之機車）
    損傷應是刮痕，但不是很明顯，但依我的判斷應是新擦痕，也應有稍微刮痕，而
    被告在作警訊筆錄時，有承認有擦撞到自己右後視鏡，他也說沒有帶駕照，所以
    才離開，警訊筆錄是依被告據實陳述，也經過被告自己詳細閱讀後簽名，而且當
    場被告的機車右照鏡也有往外翻（如卷附照片所示）」等語（參見本院九十年六
    月一日訊問筆錄），是被告之機車於肇事後，亦非如被告所言：並無任何刮擦痕
    跡之情形。另告訴人丙○○之機車係因被告貿然左轉，而閃煞不及，始與被告之
    機車發生擦撞，且擦撞之處，除右後視鏡外，則為被告機車之右後方，而非該機
    車之中間重心處，是被告之機車未因該次擦撞，而導致重心不穩倒地之情事，本
    屬可能，是亦難僅以被告之機車未倒地，即認二車並無擦撞之事實。再者，因被
    告之機車係於左轉彎時，而與直行之告訴人所騎之機車發生擦撞，故二機車發生
    擦撞時，應係接近垂直狀態，而告訴人丙○○所騎之機車，又係撞及被告機車之
    右後方，是該撞擊力道非需相當強烈，即可能造成告訴人所騎機車倒地之結果，
    且被告之機車因之受損相當輕微，亦甚可能。綜上所述，被告所駕駛之機車，於
    前述時、地，確有與告訴人丙○○所騎之機車發生碰撞，是被告右述所辯：未與
    告訴人之機車發生碰撞云云，顯係犯後畏罪卸責之詞，委不足採
五、復按汽車行駛至交岔路口，左轉彎時，應行至交岔路口中心處左轉，並不得佔用
    來車道搶先左轉；又轉彎車應讓直行車先行，道路交通安全規則第一百零二條第
    一項第四款、第六款分別定有明文，本件被告乙○○駕車行經交岔路口時，理應
    注意上述道路交通安全規則，而本件案發當時天候晴朗、路面乾燥無缺陷、道路
    上未有任何障礙物、視距復屬良好等情，則有道路交通事故調查報告表載明可考
    ，據此判斷，客觀上亦無不能注意之情事，又觀諸前述道路交通事故調查報告表
    之現場圖可知，該油漬位置，應即係告訴人丙○○所騎機車，因碰撞後之倒地處
    ，據此足以判斷二車之撞擊位置，就被告之行車路線而言，應未達於交岔路口之
    中心處，顯見被告係疏未行至交岔路口中心處，並未注意讓直行車先行，即貿然
    左轉彎，以致騎機車直行之告訴人丙○○，見狀閃煞不及，而與被告之機車發生
    碰撞，是被告之駕駛行為，具有過失甚明。況本件經送台灣省台南區行車事故鑑
    定委員會鑑定結果，亦認被告乙○○與告訴人丙○○所騎之機車如有接觸，則被
    告之前開駕駛行為，係本件車禍之肇事主因等情，此有該委員會九十年四月二十
    日南鑑字第九００三九八號函及所附之鑑定意見書一份在卷足憑，此益證被告駕
    車肇事致告訴人等人受傷之行為，確有過失無疑。
六、末查，本件告訴人丙○○及丁○○二人，係因此次車禍而分別受有如事實欄所載
    之傷害，故被告乙○○之過失駕駛行為，與告訴人二人所受之傷害結果間，復具
    有相當因果關係。又被告係駕駛機車於左轉彎時，和告訴人丙○○所騎之機車發
    生碰撞，而致告訴人丙○○之機車倒地，是其對於告訴人丙○○、丁○○二人，
    因而受傷之情形，實難委為不知，然其致告訴人二人受傷後，竟未下車察看二人
    之傷勢，隨即駕車逕自逃離現場，嗣後係經另一名年籍、姓名不詳駕駛人，駕車
    前往追趕攔阻後，始於約十分鐘後，再返回現場處理，顯見被告有駕車肇事致人
    受傷而逃逸之行為，亦無疑義。從而，本件事證已甚明確，被告過失傷害及駕車
    肇事逃逸之公共危險犯行，均堪認定。
七、核被告乙○○上開所為，係犯刑法第一百八十五條之四之駕車肇事逃逸罪及刑法
    第二百八十四條第一項前段之普通過失傷害罪。又其所犯之過失傷害罪，係於同
    一時、地，一行為而觸犯二過失傷害罪名，為想像競合犯，應依刑法第五十五條
    之規定，從一重之過失傷害罪處斷。至被告所犯上開二罪間，行為不同、罪名互
    異，應分論併罰。本院審酌被告犯罪之動機、目的、手段，其生活狀況、智識程
    度，與本件犯罪所生之危險、損害，及本件告訴人丙○○、丁○○二人所受之傷
    勢雖非嚴重，然被告之過失程度，經核則非輕微，且被告肇事後至今，仍未就民
    事損害賠償事宜，與告訴人達成和解，而其犯罪後猶飾詞卸責，矢口否認所為，
    其犯後態度實屬不佳等一切情狀，量處如主文所示之刑，以資懲儆。又被告前未
    曾受有期徒刑以上刑之宣告，則有臺灣高等法院被告全國前案紀錄表一紙在卷為
    憑，其經此教訓後，應知所警惕，信無再犯之虞，本院因認所宣告之刑，以暫不
    執行為適當，併諭知緩刑四年，以勵自新。惟緩刑期內尚有交專人長期輔導之必
    要，故併諭知緩刑期內交付保護管束，以觀後效。
八、據上論斷，應依刑事訴訟法第二百九十九條第一項前段，刑法第一百八十五條之
    四、第二百八十四條第一項前段、第五十五條、第五十一條第五款、第七十四條
    第一款、第九十三條第一項，罰金罰鍰提高標準條例第一條前段，判決如主文。
中    華    民    國       九十       年      八      月      十七      日
                                臺灣臺南地方法院交通法庭
                                    法  官    陳  志  成
右正本證明與原本無異。
如不服本判決，應於判決送達後十日內向本院提出上訴狀( 應附繕本 )。
                                    書記官    黃  富  煜
中    華    民    國       九十       年      八      月     二十一     日
附錄本案論罪科刑法條：
刑法第一百八十五條之四
駕駛動力交通工具肇事，致人死傷而逃逸者，處六月以上五年以下有期徒刑。
刑法第二百八十四條第一項（普通過失傷害罪）
因過失傷害人者，處六月以下有期徒刑、拘役或五百元以下罰金，致重傷者，處一年
以下有期徒刑、拘役或五百元以下罰金。


司法院資訊處製作；財團法人民間司法改革基金會備份。
